【裁判字號】    97,訴,2020
【裁判日期】    980331
【裁判案由】    毒品危害防制條例
【裁判全文】
臺灣臺北地方法院刑事判決              97年度訴字第2020號
公  訴  人  臺灣臺北地方法院檢察署檢察官
被      告  甲○○
                    （另案在臺灣臺北分監執行中）
上列被告因毒品危害防制條例案件，經檢察官提起公訴（97年度
毒偵字第3201號），於本院準備程序進行中，被告先就被訴事實
為有罪之陳述，經合議庭裁定由受命法官獨任進行簡式審判程序
，判決如下：
    主  文
甲○○施用第一級毒品，處有期徒刑壹年；又施用第二級毒品，
處有期徒刑捌月。應執行有期徒刑壹年肆月。
    事  實
一、甲○○曾於民國87年間因施用毒品案件，經臺灣板橋地方法
    院以87年度毒聲字第3357號裁定送觀察、勒戒後，認無繼續
    施用毒品之傾向，經臺灣板橋地方法院檢察署檢察官以87年
    度偵字第25882 號、第25942 號為不起訴處分。甲○○又犯
    施用毒品案件，經臺灣板橋地方法院以88年度毒聲字第1437
    號裁定送觀察、勒戒後，認有繼續施用毒品之傾向，再經臺
    灣板橋地方法院以88年度毒聲字第2182號裁定令入戒治處所
    施以強制戒治，嗣經臺灣板橋地方法院以88年度毒聲字第45
    76號裁定停止戒治，所餘戒治期間付保護管束，甲○○遂於
    88年9 月21日停止戒治出所，迄於89年2 月25日保護管束期
    滿未經撤銷，視為執行完畢，並經臺灣板橋地方法院檢察署
    檢察官以89年度戒毒偵字第196 號不起訴處分確定。甲○○
    復犯施用毒品案件，經臺灣板橋地方法院檢察署檢察官聲請
    強制戒治並提起公訴，臺灣板橋地方法院即以89年度毒聲字
    第5012號裁定令入戒治處所施以強制戒治，於90年5 月15日
    停止戒治，至同年9 月4 日停止戒治期滿未經撤銷而執行完
    畢；同案亦經同院以89年度易字第4029號刑事判決判處有期
    徒刑7 月，經臺灣高等法院90年度上易字第10號刑事判決駁
    回上訴確定；甲○○於89年8 月8 日入監執行，嗣經臺灣桃
    園地方法院以91年度聲字第1593號裁定假釋並付保護管束，
    甲○○遂於91年7 月9 日縮短刑期假釋出監，迄91年8 月20
    日保護管束期滿，假釋未經撤銷，視為執行完畢（不構成累
    犯）。甲○○猶未戒除毒癮，於前開有期徒刑及強制戒治執
    行完畢後5 年內，於93年1 月至9 月間再犯連續施用第二級
    毒品案件，經臺灣板橋地方法院以93年度易字第1047號刑事
    判決判處有期徒刑8 月確定，並與另偽造文書案經臺灣板橋
    地方法院94年度簡字第26號刑事簡易判決判處有期徒刑5 月
    ，經臺灣板橋地方法院94年度聲字第1584號裁定應執行有期
    徒刑11月。甲○○復因竊盜及偽造文書、施用第二級毒品、
    偽造文書及竊盜、施用第一級毒品、竊盜等案件，先後經本
    院93年度訴字第492 號刑事判決判處有期徒刑1 年、6 月、
    94年度易字第1080號刑事判決判處有期徒刑10月、臺灣板橋
    地方法院95年度簡字第203 號刑事簡易判決判處有期徒刑5
    月、6 月、臺灣板橋地方法院94年度訴字第3084號刑事判決
    判處有期徒刑10月、臺灣士林地方法院97年度易字第691 號
    刑事判決判處有期徒刑6 月，分別確定在案；嗣經臺灣板橋
    地方法院96年度聲減字第5348號裁定減刑後，並應合併執行
    有期徒刑1 年5 月15日。甲○○於94年7 月8 日入監接續執
    行上開有期徒刑11月及有期徒刑1 年5 月15日，至97年6 月
    3 日縮短刑期假釋出監，假釋期間付保護管束，計於97年12
    月8 日保護管束期滿。
二、甲○○仍不知悔悟，復於假釋期間之97年8 月1 日晚間某時
    ，在臺北縣永和市○○路46號旁鐵皮屋內，將第一級毒品海
    洛因粉末摻在捲煙內吸食而施用海洛因1 次；又於同日晚間
    某時，在同址鐵皮屋內，將第二級毒品安非他命結晶體置於
    玻璃球內點火燒烤，吸食其煙霧而施用安非他命1 次。嗣於
    97年8 月2 日下午2 時10分，在上址鐵皮屋內，為警查獲，
    並扣得友人陳智應（另由臺灣板橋地方法院檢察署偵查中）
    持有之海洛因5 包（合計毛重2.83公克，淨重2.13公克）、
    安非他命2 包（合計毛重0.75公克，淨重0.35公克）及安非
    他命吸食器1 組，並經甲○○同意採集其尿液送驗呈鴉片類
    、安非他命類陽性反應，始悉上情。
三、案經臺北縣政府警察局中和分局移請臺灣臺北地方法院檢察
    署檢察官偵查起訴，於本院準備程序進行中，甲○○先就被
    訴事實為有罪之陳述，經合議庭裁定由受命法官獨任進行簡
    式審判程序。
    理  由
一、認定事實所憑之證據及理由：
  (一)訊據被告甲○○於本院準備程序中坦承於上開時、地施用第
    一級毒品、第二級毒品不諱（見本院卷第112 頁反面、第11
    3 頁反面），核其為警查獲時所採集之尿液經送臺灣檢驗科
    技股份有限公司鑑驗結果，確呈鴉片類、安非他命類陽性反
    應無誤，有該公司出具之檢驗報告及姓名帶碼對照表各1 份
    附卷可稽（見偵查卷第64、33頁），是被告任意性之自白，
    有上開各項證據足資佐證，可以採信。
  (二)又查被告前因施用毒品案件，經臺灣板橋地方法院以87年度
    毒聲字第3357號裁定送觀察、勒戒後，認無繼續施用毒品之
    傾向，經臺灣板橋地方法院檢察署檢察官以87年度偵字第25
    882 號、第25942 號為不起訴處分；被告又犯施用毒品案件
    ，經臺灣板橋地方法院以88年度毒聲字第1437號裁定送觀察
    、勒戒後，認有繼續施用毒品之傾向，再經臺灣板橋地方法
    院以88年度毒聲字第21 82 號裁定令入戒治處所施以強制戒
    治，嗣經臺灣板橋地方法院以88年度毒聲字第45 76 號裁定
    停止戒治，所餘戒治期間付保護管束，被告遂於88年9 月21
    日停止戒治出所，迄於89年2 月25日保護管束期滿未經撤銷
    ，視為執行完畢，並經臺灣板橋地方法院檢察署檢察官以89
    年度戒毒偵字第196 號不起訴處分確定；被告復犯施用毒品
    案件，經臺灣板橋地方法院檢察署檢察官聲請強制戒治並提
    起公訴，臺灣板橋地方法院即以89年度毒聲字第5012號裁定
    令入戒治處所施以強制戒治，於90年5 月15日停止戒治，至
    同年9 月4 日停止戒治期滿未經撤銷而執行完畢；惟被告猶
    未戒除毒癮，於前開強制戒治執行完畢後5 年內，於93年1
    月至9 月間再犯連續施用第二級毒品案件，經臺灣板橋地方
    法院以93年度易字第1047號刑事判決判處有期徒刑8 月確定
    ；又因施用毒品案件，先後經本院94年度易字第1080號刑事
    判決判處有期徒刑10月、臺灣板橋地方法院94年度訴字第30
    84號刑事判決判處有期徒刑10月，分別確定在案等情，有臺
    灣高等法院被告前案紀錄表附卷可參（見本院卷第3 至30頁
    ）。按毒品危害防制條例於92年7 月9 日修正公布，自93年
    1 月9 日施行，其中第20條、第23條將施用毒品之刑事處遇
    程序，區分為「初犯」及「5 年內再犯」、「5 年後再犯」
    ；依其立法理由之說明：「初犯」，經觀察、勒戒或強制戒
    治後，應為不起訴處分或不付審理之裁定；經觀察、勒戒或
    強制戒治執行完畢釋放後，「5 年內再犯」者，因其再犯率
    甚高，原實施之觀察、勒戒及強制戒治既已無法收其實效，
    爰依法追訴或裁定交付審理。至於經觀察、勒戒或強制戒治
    執行完畢釋放後，「5 年後再犯」者，前所實施之觀察、勒
    戒或強制戒治已足以遮斷其施用毒品之毒癮，為期自新及協
    助其斷除毒癮，仍適用「初犯」規定，先經觀察、勒戒或強
    制戒治之程序；從而依修正後之規定，僅限於「初犯」及「
    5 年後再犯」2 種情形，始應先經觀察、勒戒或強制戒治程
    序；倘被告於5 年內已再犯，經依法追訴處罰，縱其第3 次
    （或第3 次以上）再度施用毒品之時間，在初犯經觀察、勒
    戒或強制戒治執行完畢釋放5 年以後，已不合於「5 年後再
    犯」之規定，且因已於「5 年內再犯」，顯見其再犯率甚高
    ，原實施觀察、勒戒或強制戒治，已無法收其實效，即應依
    該條例第20條處罰（最高法院95年度第7 次刑事庭會議著有
    決議可資參照）。是被告於前次強制戒治執行完畢後，曾於
    5 年內再犯施用毒品之罪，經法院判刑確定，則揆諸最高法
    院決議意旨，縱被告於前次強制戒治執行完畢後5 年後始犯
    本件施用毒品之罪，仍應逕科以刑罰，而不再送觀察勒戒或
    強制戒治。
  (三)綜上，本案事證明確，被告施用第一級毒品、第二級毒品之
    犯行，洵堪認定，應予依法論罪科刑。
二、論罪科刑之依據：
  (一)核被告所為，係犯毒品危害防制條例第10條第1 項施用第一
    級毒品罪及同條第2 項施用第二級毒品罪。被告所犯此2 犯
    行，犯意個別，行為互殊，應予分論併罰。爰審酌：(1)被告
    明知毒品戕害身心，且有危害社會治安之虞，竟不知戒除，
    施用第一級毒品、第二級毒品，其犯罪手段、惡性及造成損
    害非輕；(2)被告曾因施用毒品、偽造文書案件，經臺灣板橋
    地方法院93年度易字第1047號刑事判決判處有期徒刑8 月、
    94年度簡字第26號刑事簡易判決判處有期徒刑5 月，應執行
    有期徒刑11月確定；又因竊盜及偽造文書、施用毒品、偽造
    文書及竊盜、施用毒品、竊盜等案件，先後本院93年度訴字
    第492 號刑事判決判處有期徒刑1 年、6 月、94年度易字第
    1080號刑事判決判處有期徒刑10月、臺灣板橋地方法院95年
    度簡字第203 號刑事簡易判決判處有期徒刑5 月、6 月、臺
    灣板橋地方法院94年度訴字第3084號刑事判決判處有期徒刑
    10月、臺灣士林地方法院97年度易字第691 號刑事判決判處
    有期徒刑6 月，分別確定在案；嗣經臺灣板橋地方法院96年
    度聲減字第5348號裁定減刑後，並應合併執行有期徒刑1 年
    5 月15日；被告於94年7 月8 日入監接續執行上開有期徒刑
    11月及有期徒刑1 年5 月15日，至97年6 月3 日縮短刑期假
    釋出監，假釋期間付保護管束，計於97年12月8 日保護管束
    期滿等情，亦有前開臺灣高等法院被告前案紀錄表在卷足憑
    ，是被告竟於前案假釋期間犯本件施用毒品2 罪，顯無悔悟
    ；(3)惟被告於本院準備程序中坦承犯罪，態度尚可等一切情
    狀，分別量處如主文所示之刑，並合併定應執行之刑，以示
    懲儆。
  (二)至於扣案海洛因5 包（合計毛重2.83公克，淨重2.13公克）
    、安非他命2 包（合計毛重0.75公克，淨重0.35公克）及安
    非他命吸食器1 組，係在場人陳智應所有，尚無證據證明與
    被告施用毒品犯罪有何關聯，爰不於本案宣告沒收，附此說
    明。
據上論斷，應依刑事訴訟法第273 條之1 第1 項、第299 條第1
項前段，毒品危害防制條例第10條第1 項、第2 項，刑法第11條
前段、第51條第5 款，判決如主文。
本案經檢察官簡逸薇到庭執行職務。
中    華    民    國    98    年    3     月    31    日
                  刑事第六庭  法  官  林晏如
上正本與原本無異。
如不服本判決，應於判決送達後10日內，向本院提出上訴狀。
                              書記官  楊盈茹
中    華    民    國    98    年    4     月    1     日
附錄本案論罪科刑法條全文：
毒品危害防制條例第10條
施用第一級毒品者，處 6 月以上 5 年以下有期徒刑。
施用第二級毒品者，處 3 年以下有期徒刑。


司法院資訊處製作；財團法人民間司法改革基金會備份。
